臺灣高等法院刑事判決　　　　　　　　 94年度上訴字第700號
上　訴　人
即　被　告　甲○○
上列上訴人因偽造文書案件，不服臺灣桃園地方法院93年度訴字
第1309號，中華民國93年12月23日第一審判決（起訴案號：臺灣
桃園地方法院檢察署93年度偵字第608號），提起上訴，本院判
決如下：
    主  文
原判決撤銷。
甲○○行使偽造私文書，足以生損害於公眾及他人，處有期徒刑
陸月，如易科罰金，以參佰元折算壹日。扣案變造之「乙○○」
名義之身分證上甲○○之照片壹張、偽造之民國九十一年七月十
二日台北縣政府警察局搜索扣押筆錄上「乙○○」之署名及指印
各貳枚、權利通知書一式三聯份其上「乙○○」之署名及指印各
參枚、台北縣政府警察局三重分局大同派出所之偵訊（談話）筆
錄上偽造「乙○○」署名及指印各貳枚、同年月十三日臺灣桃園
地方法院檢察署訊問筆錄上偽造「乙○○」名義之署名壹枚均沒
收。
    事  實
一、甲○○於民國九十一年間因走私案件遭台灣士林地方法院檢
    察署通緝，為免遭警查緝，即依報載廣告與一不詳姓名年籍
    之成年人連絡，二人竟基於變造特種文書身分證之犯意聯絡
    ，由甲○○給付新台幣三萬元之代價，並提供其所有之照片
    一張交予該成年人，推由該成年人於不詳時地，以甲○○照
    片換貼於「乙○○」身分證（該身分證係乙○○於九十年間
    交予阿明，未獲返還，「乙○○」本人另涉犯詐欺案件亦遭
    通緝中）上方式，變造「乙○○」之身分證，而再於九十一
    年五、六月間在台北市中山區某咖啡廳內交予甲○○使用，
    嗣於九十一年七月十二日，甲○○在台北縣三重市○○路○
    段七十號十二樓，遇台北縣政府警察局三重分局大同派出所
    警員鄭人綜、程正裕、施重光、林明道及林偉傑等人前往執
    行搜索，甲○○乃出示上開變造之「乙○○」身分證，惟該
    乙○○亦因案遭通緝，警方乃以「乙○○」名義逮捕，詎甲
    ○○竟基於冒用乙○○名義應訊接受調查之同一目的，及偽
    造署押、行使偽造私文書之接續犯意，先後於(1)九十一年七
    月十二日晚上十時許，在台北縣政府警察局搜索扣押筆錄上
    ，偽造「乙○○」署名及指印各二枚而偽造署押，(2)九十一
    年七月十二日晚上十時許，在接受訊問權利通知書一式三聯
    上偽造「乙○○」署名及指印各三枚，而藉以偽造用以表示
    係由乙○○本人收受而受通知得行使刑事訴訟法上所規定之
    接受訊問時權利之私文書，嗣將該權利通知書交還予承辦警
    員收執而行使，(3)九十一年七月十二日晚上十一時許，在台
    北縣政府警察局三重分局大同派出所之偵訊（談話）筆錄上
    偽造「乙○○」署名及指印各二枚而偽造署押，(4)九十一年
    七月十三日中午十二時許，在臺灣桃園地方法院檢察署訊問
    筆錄上，偽造「乙○○」名義之署名一枚而偽造署押；以上
    均足生損害於乙○○本人，使其有受訴追之危險，及刑事偵
    查機關對於人別調查之正確性；嗣乙○○本人再因上開詐欺
    案件遭緝獲、並表明前未經警查獲一情，經採集指紋比對後
    ，始查知上情。
二、案經臺灣桃園地方法院檢察署檢察官自動檢舉偵查起訴，被
    告甲○○於原審準備程序中為有罪之陳述，經原審合議庭裁
    定由受命法官獨任行簡式審判程序。
    理  由
一、訊据上訴人即被告，對上開事實坦承不諱，核與被害人乙○
    ○指證之情節相符，並據證人即搜索查獲被告之警員鄭人綜
    、程正裕、施重光、林明道及林偉傑等人證述一致，且有上
    開被告所偽造之署名、文書在卷可稽，且檢察官採集被害人
    乙○○指紋併同台北縣政府警察局三重分局於九十一年七月
    十二日緝獲被告甲○○時所蓋印之指紋卡送往內政部警政署
    刑事警察局比對結果：台北縣政府警察局三重分局被告所冒
    名蓋印之指紋與其於該局檔存之指紋相符，有內政部警政署
    刑事警察局九十二年十一月二十七日刑紋字第○九二○○二
    二三六八二號鑑驗書附卷可稽，足認被告自白與事實相符，
    其犯行明確，堪予認定。
二、查被告甲○○於權利通知單上之所為署押，係於警局所製作
    之制式書類上偽造他人簽名，並用以表示簽署之本人已知道
    且同意接受訊問之通知，可以行使刑事訴訟法上所規定之行
    使緘默、選任辯護人及請求調查有利證據等權利之一定意思
    表示，如有偽冒，自足以生損害於該偽冒之本人及偵查機關
    對於犯罪偵查之正確性，而屬偽造私文書（最高法院八十五
    年度臺非字第一四六號判決意旨參照），又被告於偽造上開
    權利通知單之私文書後，復將該偽造私文書交由警員處理，
    對於該私文書內容有所主張，而有行使之意思，應論以刑法
    第二百十六條、第二百十條之行使偽造私文書罪。再被告於
    台北縣政府警察局搜索扣押筆錄、台北縣政府警察局三重分
    局大同派出所之偵訊（談話）筆錄、臺灣桃園地方法院檢察
    署訊問筆錄上，冒用乙○○名義應訊，並偽造乙○○署押，
    係用以表示「乙○○」本人承認此等文件之效力，係犯刑法
    第二百十七條第一項之偽造署押罪。故核被告所為，係犯刑
    法第二百十六條、第二百十條之行使偽造私文書罪、同法第
    二百十七條第一項之偽造署押罪、同法第二百十六條、第二
    百十二條之行使變造身分證特種文書罪。被告就行使、變造
    身分證特種文書犯行，與上開不詳姓名年籍之成年人有犯意
    聯絡及行為分擔，應依共同正犯論處。被告於右揭偽造之私
    文書上偽造署押之行為，係其偽造私文書之階段行為，已為
    偽造私文書之行為所吸收，偽造私文書之低度行為復為其行
    使之高度行為所吸收，均不另論罪。被告先後多次偽造「乙
    ○○」署押，雖係分別為數行為，然各該行為係為達同一偽
    冒乙○○名義應訊目的而為之各個舉動，各行為之獨立性極
    為薄弱，依一般社會健全觀念難以強行分離，且被告甲○○
    主觀上當然有自始至終在各階段中為偽冒乙○○應訊目的之
    意思，認各個舉動不過為犯罪行為之一部份，並係侵害同一
    法益（最高法院八十六年臺上字第三二九五號判例意旨可參
    ），應論以一偽造署押罪。被告所犯行使變造特種文書、偽
    造署押罪，及行使偽造私文書罪，均係為達成「冒乙○○之
    名應訊、避免遭查緝」之目的所為，數罪彼此間具有方法、
    目的之牽連關係，為牽連犯，依刑法第五十五條從一重之行
    使偽造私文書罪處斷。
三、原審以事證明確，予以論罪科刑，故非無見，惟查：原判
    決認「乙○○」之身分證係於九十年間遺失，為來路不明之
    贓物，被告予以收受，亦犯收受贓物罪乙節，按起訴書並未
    載有此事實，原審亦未說明何以得就此部分為審究，已有未
    洽，且原審引被害人乙○○說辭為据，然乙○○是稱：九十
    年六月間，我把身分證交阿明辦理，後來聯絡不上，我在九
    十年換發等語（他字卷第三一至三二頁），顯見係乙○○交
    予他人並非遺失，則原審認係盜贓，已然無據，因此，原審
    認被告犯收受贓物罪，即失依據；權利通知書為一式三聯
    其上「乙○○」之署名及指印各三枚，有該通知書影本在卷
    可參（他字卷第九頁），原審誤為一式二份，均有未洽，被
    告上訴意旨指摘原審量刑太重，固無理由，惟原判決既有上
    述瑕疵可指，自應由本院撤銷改判，爰審酌被告犯罪動機、
    所生危害、犯後態度，及本院認定犯罪事實較原審少等一切
    情狀，量處如主文第二項所示之刑，並諭知易科罰金折算標
    準。被告用以變造「乙○○」之身分證之照片一張，為被告
    所有供犯罪所用之物，應依刑法第三十八條第一項第二款之
    規定宣告沒收。偽造之民國九十一年七月十二日台北縣政府
    警察局搜索扣押筆錄上「乙○○」之署名及指印各貳枚、權
    利通知書一式三聯份其上「乙○○」之署名及指印各參枚、
    台北縣政府警察局三重分局大同派出所之偵訊（談話）筆錄
    上偽造「乙○○」署名及指印各貳枚、同年月十三日臺灣桃
    園地方法院檢察署訊問筆錄上偽造「乙○○」名義之署名壹
    枚，均依刑法第二百十九條宣告沒收。
據上論斷，應依刑事訴訟法第369條第1項前段、第364條、第299
條第1項前段，刑法第216條、第210條、第212條、第217條、第5
5條、第219條、第38條第1項第2款，罰金罰鍰提高標準條例第1
條前段，第2條，判決如主文。
本案經檢察官鄭龍照到庭執行職務。
中　　華　　民　　國　　94　　年　　5　　月　　31　　日
　　　　　　　　　刑事第二十一庭  審判長法　官  溫耀源
　　　　　　　　　　　　　　　  　　　  法　官  吳  燦
　　　　　　　　　　　　　　　　  　　  法　官  周政達
以上正本證明與原本無異。
如不服本判決，應於收受送達後十日內向本院提出上訴書狀，其
未敘述上訴之理由者並得於提起上訴後十日內向本院補提理由書
（均須按他造當事人之人數附繕本）。
                                        書記官  陳菊珍
中　　華　　民　　國　　94　　年　　5 　　月　　31　　日
附錄：本案論罪科刑法條全文
中華民國刑法第二百一十六條
(行使偽造變造或登載不實之文書罪)
行使第二百十條至第二百十五條之文書者，依偽造、變造文書或
登載不實事項或使登載不實事項之規定處斷。
中華民國刑法第二百一十條
(偽造變造私文書罪)
偽造、變造私文書，足以生損害於公眾或他人者，處五年以下有
期徒刑。
中華民國刑法第二百一十二條(偽造變造特種文書罪)
偽造、變造護照、旅券、免許證、特許證及關於品行、能力服務
或其他相類之證書、介紹書，足以生損害於公眾或他人者，處一
年以下有期徒刑、拘役或三百元以下罰金。
